【裁判字號】    98,訴,252
【裁判日期】    980708
【裁判案由】    毒品危害防制條例
【裁判全文】
臺灣苗栗地方法院刑事判決               98年度訴字第252號
公  訴  人  臺灣苗栗地方法院檢察署檢察官
被      告  甲○○
指定辯護人  周敬恆律師
上列被告因違反毒品危害防制條例案件，經檢察官提起公訴（98
年度偵字第1109號），本院判決如下：
    主  文
甲○○意圖販賣而持有第三級毒品，處有期徒刑參年捌月。扣案
如附表一所示之物，均沒收。
    犯罪事實
一、甲○○明知愷他命（Ketamine，又稱K 他命）係毒品危害防
    制條例第2 條第2 項第3 款所規定之第三級毒品，不得非法
    販賣或意圖販賣而持有，於民國98年2 月17日10時許，在苗
    栗縣公館鄉鶴岡口附近，原為供己施用，而以新臺幣（下同
    ）12000 元代價，向真實姓名年籍不詳、綽號「狗狗」之成
    年女子，購入K 他命1 大包後，嗣因其所購得之K 他命數量
    遠超過其個人短期內施用之所需，竟萌生意圖販賣而持有K
    他命之犯意，先委託真實姓名年籍不詳、綽號「小胖」之男
    子代為購買夾鏈袋，再開車前往位在公館鄉五谷村12鄰五谷
    53號友人詹益泰所經營之「全盛新中古機車行」附近，於車
    牌BM-9697 號之自用小客車內，以向「狗狗」借得之電子磅
    秤1 個，將該K 他命分裝成60小包（每小包含袋重約0.59公
    克至0.72公克不等）後，即隨身攜帶伺機出售牟利。然尚未
    著手賣出，即於98年2 月18日18時15分許，為警在上開全盛
    新中古機車行旁、甲○○所駕駛之車牌BM-9697 號自用小客
    車上，搜扣得該K 他命60小包（含袋重共計40.05 公克、推
    估驗前總純質淨重共計28.93 公克）、電子磅秤1 個、未使
    用夾鏈袋420 個、筆記本1 本、手機2 支、現金13000 元等
    物。
二、案經苗栗縣警察局苗栗分局報請臺灣苗栗地方法院檢察署檢
    察官偵查起訴。
    理  由
壹、證據能力部分
一、按「被告以外之人於審判外之言詞或書面陳述，除法律有規
    定者外，不得作為證據」，刑事訴訟法第159 條第1 項固定
    有明文，然「鑑定之經過及其結果，應命鑑定人以言詞或報
    告」，同法第206 條第1 項亦規定甚明。是鑑定人以「書面
    」為鑑定報告提出於法院，依刑事訴訟法第159 條第1 項立
    法理由及同法第206 條第1 項規定，即具有證據能力。又法
    院或檢察官得囑託醫院、學校或其他相當之機關、團體為鑑
    定，或審查他人之鑑定，並準用第203 條至第206 條之1 之
    規定，刑事訴訟法第208 條第1 項亦定有明文。依此，檢察
    官對於偵查中之案件，認為須實施鑑定者，固應就具體個案
    ，選任鑑定人或囑託鑑定機關（團體）為之；但對於司法警
    察機關調查中之案件，或有量大或急迫之情形，為因應實務
    之現實需求，如檢察官針對該類案件之性質（例如：查扣之
    毒品必須檢驗其成份、對施用毒品之犯罪嫌疑人必須檢驗其
    體內有無毒品代謝反應、對於查扣之槍砲彈藥必須檢驗有無
    殺傷力、對違反野生動物保育法案件必須鑑定是否屬於保育
    類動物案件等），認為當然有鑑定之必要者，經參考法務部
    92 年5月20日法檢字第092080203 號函送之法務部「因應刑
    事訴訟法修正工作小組」研討之刑事訴訟法修正相關議題第
    21 則 之共識結論，以及臺灣高等法院於92年8 月1 日舉行
    之刑事訴訟法新制法律問題研討會第3 則法律問題研討結果
    之多數說（載於司法院92年8 月印行「刑事訴訟法新制法律
    問題彙編」第15頁至第18頁），基於檢察一體原則，得由該
    管檢察長對於轄區內之案件，以事前概括選任鑑定人或囑託
    鑑定機關（團體）之方式，俾便轄區內之司法警察官、司法
    警察對於調查中之此類案件，得即時送請事前已選任之鑑定
    人或囑託之鑑定機關（團體）實施鑑定，該鑑定人或鑑定機
    關（團體）亦應視同受承辦檢察官所選任或囑託而執行鑑定
    業務，其等出具之書面鑑定報告應屬刑事訴訟法第206 條所
    定之傳聞例外，當具有證據能力（法務部92年9 月1 日法檢
    字第0920035083號函可供參照）。從而，本件扣案之K 他命
    60小包，經由查獲之警察單位依先前轄區檢察署檢察長事前
    概括選任鑑定機關，即內政部警政署刑事警察局實施鑑定，
    該鑑定機關所出具之毒品成分鑑定書，即具有證據能力而得
    為本案之證據。
二、另按傳聞法則之重要理論依據，在於傳聞證據未經當事人之
    反對詰問予以核實，乃予排斥，惟若當事人已放棄對原供述
    人之反對詰問權，於法院審判時表明同意該等傳聞證據可作
    為證據，基於證據資料愈豐富，愈有助於真實發現之理念，
    並貫徹刑事訴訟法修法加重當事人進行主義之精神，確認當
    事人對於證據能力有處分權之制度，傳聞證據經當事人同意
    作為證據，法院認為適當者，亦得為證據。另當事人於調查
    證據時，對於傳聞證據表示「沒有意見」、「對於證據調查
    無意見」，而未於言詞辯論終結前聲明異議，應視為已有將
    該等傳聞證據採為證據之同意，此刑事訴訟法第159 條之5
    定有明文。經查：本案所引之下列其他證據，本院於審理中
    均一一踐行「告以要旨」程序，被告、辯護人在知悉上開證
    據係審判外陳述之情形下，對於各該審判外之陳述均分別表
    示「沒有意見」，或僅就上開陳述是否真實表示意見，並未
    於言詞辯論終結前就證據能力聲明異議（本院98年度訴字第
    252 號卷〈下稱本院卷〉第42頁、第72頁以下）；而本院審
    酌該等陳述作成時之情況，認為其證據之取得過程並無瑕疵
    ，且與待證事實具有關連性，證明力非明顯過低，而具適當
    性，是自應具有證據能力。
三、扣案之第三級毒品K 他命（重約28.93 公克）及外包裝夾鏈
    袋60個、電子磅秤1 個、未使用夾鏈袋420 個等物，並非供
    述證據，無傳聞法則之適用，與本案具有關聯性，且上開物
    證經員警合法取得，具有證據能力。
貳、實體部分
一、認定犯罪事實所憑之證據及其認定之理由：
（一）被告於警詢中供稱：「（於現場值勤員警向你們表明身分
      並出示證件及搜索票之後，經你同意搜索你所借來之自小
      客車，於該車上有無查扣何物品？）K 他命60包計40.05
      公克、電子秤1 個、夾鍊袋420 個、筆記本1 本、現金13
      000 元、手機2 支」、「（上記扣案物品係何人所有？）
      是我本人的」等語（98年度偵字第1109號卷〈下稱偵查卷
      〉第9 至10頁）。次於偵訊中供稱：「（昨天被警查獲K
      他命60小包、磅秤1 個、新臺幣13000 元等物？）是」、
      「（每1 包K 他命幾公克？）約0.7 公克」等語（偵查卷
      第61頁）。末於審理中供稱：「（買這些K 他命花多少錢
      ？）12000 元」、「（K 他命買來的時候是否就分成60小
      包？）不是」、「（為何警察在你的車上查獲K 他命60小
      包？）我在公館鶴岡口發現她〈指狗狗〉有磅秤，就跟她
      借，我朋友丙○○的公司就在附近」、「（既然是自己用
      ，為何分裝60小包？）因為我朋友很多有人施用，我不想
      讓他們看到，如果被他們看到，就不好意思不給他們，分
      裝的話比較好用，比較方便攜帶，固定量用完可以丟掉」
      、「（為何不等到要施用才分裝？）當時剛好看到她有磅
      秤所以就分裝，施用的時候才分裝，那個量的標準就分不
      出來」、「（你付給狗狗12000 元購買多少K 他命？）約
      30公克」、「（這30公克就被你分裝為60小包？）是的」
      、「（你都已經當場分裝，為何跟她借磅秤？）她的車上
      有磅秤，我跟她借來在我車上分裝」、「（車上查獲的K
      他命60小包及扣案物品是誰的？）我的」、「（對於扣案
      之第三級毒品K 他命60小包（淨重合計28.93 公克）、電
      子磅秤1 個、夾鏈袋420 個、筆記本1 本、手機2 支、現
      金13000 元，有何意見？）手機、金錢、筆記本與本案無
      關，其餘沒有意見」、「（在你的車上有查獲K 他命60小
      包，60小包是你分包的？）是」、「（你查獲當天包包裡
      有電子秤，就電子秤可否說明？）如果沒有電子秤就不知
      道是否足重，及控制吸食的量」、「（扣案之夾鏈袋420
      個是否你的？）是」、「（買夾鏈袋是否打算分裝K他 命
      ？）是」等語（本院卷第25至29頁、第74至77頁）。由上
      可知，被告業已自承確實持有為數不少之第三級毒品K 他
      命，並將之分裝為60小包，在其身上又備有可供其秤重分
      裝該等為數不少毒品之電子磅秤1 個及夾鏈袋420 個等物
      ，衡諸常情，被告持有為數不少之毒品且同時持有分裝毒
      品所用之夾鏈袋420 個及電子磅秤1 個，分裝、販賣毒品
      之工具齊備，應可認定被告確有意圖販賣而持有第三級毒
      品K 他命之犯意。
（二）證人乙○○於警詢中證稱：「（本分局員警於詹益泰所經
      營之全盛新中古機車行或何處查扣何物品？）沒有，但是
      在甲○○的車上有扣到K 他命」、「（甲○○、丙○○有
      無吸食K 他命？）丙○○沒有吸食K 他命，甲○○我就不
      知道了」等語（偵查卷第14至15頁），另一位證人丙○○
      亦於警詢中證稱：「（本分局員警於詹益泰所經營之全盛
      新中古機車行或何處查扣何物品？）沒有，但是在甲○○
      的車上有扣到K 他命」、「（甲○○、乙○○有無吸食K
      他命？）乙○○是沒有吸食K 他命，甲○○我就不知道了
      」等語（偵查卷第17頁），其等2 人之證述均可證明被告
      確實於上揭時、地，為警方查扣持有上開第三級毒品K 他
      命60小包之事實。
（三）而被告所持有之白色細晶體共計60小包，經送內政部警政
      署刑事警察局鑑識科以氣相層析／質譜分析法、核磁共振
      分析法鑑定結果，檢驗出第三級毒品K 他命，純度約為99
      ％，驗前總毛重43.63 公克（包裝塑膠袋總重約14.40 公
      克），取0.05公克鑑定用罄，推估驗前總純質淨重約28.9
      3 公克乙節，此有內政部警政署刑事警察局98年4 月7 日
      刑鑑字第0980032667號鑑定書1 紙附卷可稽（偵查卷第94
      頁）。此外，復有搜索扣押筆錄、扣押物品目錄表、毒品
      照片、毒品初步鑑驗報告單等存卷可佐，並有電子磅秤1
      個、未使用夾鏈袋420 個等扣案可憑。
（四）綜上所述，本案事證明確，被告上揭犯行洵堪認定。
二、對於被告之辯解，本院不採之理由：
    訊據被告甲○○固坦承有於98年2 月17日10時許，在苗栗縣
    公館鄉鶴岡口附近，以12000 元代價，向真實姓名年籍不詳
    、綽號「狗狗」之成年女子，購入K 他命1 大包後，於車牌
    BM-9697 號之自用小客車內，以向「狗狗」借得之電子磅秤
    1 個，將該K 他命分裝成60小包，嗣於98年2 月18日18時15
    分許，為警在上開全盛新中古機車行旁、甲○○所駕駛之車
    牌BM-9697 號自用小客車上，搜扣得該K 他命60小包等物之
    事實，惟矢口否認有何意圖販賣而持有第三級毒品犯行，並
    辯稱：購入之第三級毒品K 他命係預備供自己施用，因為多
    買一點比較便宜，才一次購入那麼多等語。經查：
（一）被告雖辯稱其攜帶前開毒品係為自己施用等語，惟觀之其
      歷次供述有關施用毒品K 他命之數量及頻率，先是於偵訊
      中陳稱：伊不常施用K 他命，伊是將K 他命捲到煙草吸食
      ，偶而以鼻子吸食粉末K 他命，約每星期吸食1 次K 他命
      ，每次約0.5 公克等語（偵查卷第62頁），復於警詢中陳
      稱：拉K 的話每星期約2 次，每次吸食約0.5 至2 公克，
      如果是加在香煙中點火之後吸食是每一天都有吸食，數量
      平均1 天用量約5 公克左右等語（偵查卷第72至73頁），
      又於本院訊問時陳稱：伊吸食K 他命用鼻子1 次約0.5 公
      克，有時候2 、3 天用1 次，K 他命的效用不大，很難說
      有幾次等語（本院卷第30頁）。然被告對自身施用K 他命
      之數量，或稱每星期1 次，每次0.5 公克，又稱每天都有
      吸食，1 天的用量約5 公克，復稱2 、3 天用1 次，每次
      0.5 公克，則有關其每日所施用之量，前後所述不一，相
      差甚大，而K 他命為毒品，施用者多會成癮，同一期間內
      其所需之數量應大致固定，應無可能如其所述有如此大之
      量差，故其所述施用K 他命之數量是否為實在，不無可疑
      。
（二）被告雖舉證人乙○○及丙○○之證述，欲證明其施用K 他
      命之次數頻繁、用量甚大，然依證人乙○○於警詢中證稱
      ：「（員警進入該處實施搜索時，你們分別在做何事？）
      詹益泰他們好像在聊天，我跟丙○○、甲○○是警察在搜
      索時剛好進去的」、「（你跟丙○○、甲○○是如何過去
      詹益泰所經營之全盛新中古機車行？）我是開甲○○借來
      的車子載丙○○、甲○○一起過去的」、「（本分局員警
      於詹益泰所經營之全盛新中古機車行或何處查扣何物品？
      ）沒有，但是在甲○○的車上有扣到K 他命」、「（員警
      在甲○○車上扣到多少K 他命？該車車號為何？）我不知
      道。是裕隆紅色車號BM-9697 」、「（你為何會開甲○○
      借來的車子？你上車後是否知道甲○○車上放置有K 他命
      ？）因為他手痛受傷沒有辦法開，所以甲○○就叫我開車
      。我不知道車上有K 他命」、「（你平時有無吸食K 他命
      或施打其他毒品？吸食或施打和種類毒品？）沒有。沒有
      」、「（你有無向甲○○購買過K 他命？甲○○有無販賣
      K 他命？）我沒有跟他買過。我不知道他沒有在賣K 他命
      」、「（甲○○、丙○○有無吸食K 他命？）丙○○沒有
      吸食K 他命，甲○○我就不知道了」等語（偵查卷第13至
      15頁）。而證人丙○○於警詢中證稱：「（員警進入該處
      實施搜索時，你們分別在做何事？）詹益泰他們在做什麼
      我不知道，我跟甲○○、乙○○是警察在搜索時剛好進去
      的」、「（你跟甲○○、乙○○是如何過去詹益泰所經營
      之全盛新中古機車行？）我是坐甲○○的車子過去的，但
      是甲○○手痛沒有辦法開所以車子都是乙○○開的」、「
      （本分局員警於詹益泰所經營之全盛新中古機車行或何處
      查扣何物品？）沒有，但是在甲○○的車上有扣到K 他命
      」、「（員警在甲○○車上扣到多少K 他命？該車車號為
      何？）我不知道。是裕隆紅色車號BM-9697 」、「（你於
      何處乘坐甲○○的車子？你上車後是否知道甲○○車上放
      置有K 他命？）就在全盛新中古機車行。不知道車上有K
      他命」、「（你平時有無吸食K 他命或施打其他毒品？吸
      食或施打和種類毒品？）沒有。沒有」、「（你有無向甲○○購買過K 他命？甲○○有無販賣K 他命？）我沒有跟
      他買過。據我所知他沒有在賣」、「（甲○○、乙○○有
      無吸食K 他命？）乙○○是沒有吸食K 他命，甲○○我就
      不知道了」、「（你稱你不知道甲○○有無吸食K 他命，
      為何甲○○自小客車上有K 他命？）我不知道，是搜索查
      到的時候我才知道的」等語（偵查卷第16至18頁）。從而
      ，依證人乙○○及丙○○於警詢中之證述可知，其等2 人
      於警方查獲被告持有上開K 他命60小包時，均在現場，惟
      均不知悉被告將該毒品放置車內，而其等2 人自身並無施
      用毒品之習慣，然均不清楚被告有無施用毒品等情。
（三）雖證人乙○○於審理中證稱：「（你對於被告有吸食K 他
      命或毒品的部分你知否？）知道」、「（你有無見過被告
      吸食毒品？）有」、「（你可否描述或說明被告如何吸毒
      ？）一張卡片將顆粒磨碎再用吸管吸食」、「（除了上述
      吸用方式外，被告還有無將K 他命摻入香煙吸食？）有」
      、「（據你所知，被告吸K 他命的數量你知否？）我每次
      見面他，他都有吸食及抽煙，至於數量我不知道」、「（
      你跟被告差不多多久見一次面？）差不多一、二天就見一
      次面，會在一起，後面較常在一起，幾乎每天」、「（你
      每次跟被告在一起時，他都有吸食K 他命？）對」、「（
      你本身有無吸食K 他命？）沒有」、「（你剛才回答你沒
      有吸K 他命，那有無見過？）有看過他用」、「（被告有
      無告訴你那是K 他命？）有」、「（你有無吸安非他命？
      ）沒有」、「（有無見過？）沒有」、「（所以你剛才說
      看過被告吸K 他命，是被告跟你講的？）對」、「（被告
      有無吸安非他命？）我有看到被告抽煙，白白的」、「（
      那白白的是K 他命還是安非他命？）K 他命」、「（為何
      知道？）他跟我講是K 」、「（你可否分辨白白的粉末是
      K 他命還是安非他命？）不知道」、「（很多毒品是白色
      粉末狀，你是否會區分？）不會」、「（所以你說白色粉
      末狀的K 他命是被告告訴你的？）是」等語（本院卷第66
      至72頁）。從而，證人乙○○雖於審理中雖證稱被告有大
      量吸食K 他命之情事，惟亦證稱其本身並無吸食毒品且對
      於各類毒品並無區別能力等語。是故，本院衡酌證人乙○○於警詢中所為之證述，因距離案發時間較近，記憶較深
      刻清晰，可立即反應所知，不致因時隔日久而遺忘案情，
      且尚無心詳細考量證詞對他人所生之利害關係，且與審理
      中之證述相比，較無來自被告同庭在場之壓力而為虛偽陳
      述、或為迴護被告，且考量其與被告為朋友關係，均有相
      當交情，彼此間又無仇恨過節或金錢糾紛，應無故意設詞
      陷害被告之必要。又其審理中證稱本身對於各類毒品並無
      區分能力，顯見其警詢中之證述較為可信，而審理中之證
      述應為迴護被告之詞，不足採信。故證人丙○○經本院合
      法傳喚而無正當理由不到庭，被告雖再次聲請傳喚其到庭
      作證，然基於以上之理由，本院認應無再次傳喚其到庭作
      證之必要，附此敘明。
（四）再者，倘若被告供述其每日施用5 公克之K 他命此情為真
      ，則其於98年2 月17日10時許，購入約30公克之K 他命（
      本院卷第27、77頁），迄至同年月18日18時15分許為警查
      獲時，期間超過1 日餘，其施用之數量應超過5 公克以上
      ，而其自承購入30公克，何以迄至為警查獲時尚餘28.93
      公克，該等K 他命減少之數量，遠不及其所稱1 日所需施
      用之數量，可見其誇大其每日施用K 他命之數量。又依據
      行政院衛生署管制藥品管理局於94年6 月出版之「濫用藥
      物檢驗相關解釋彙編」乙書第206 頁、第207 頁載明：「
      依據Clarke's Analys is of Drugs and Poisons 一書第
      3 版之記述：Ke tamine 靜脈注射劑量每公斤體重使用1
      至4.5 毫克，肌肉注射劑量每公斤使用6.5 至13毫克。惟
      產生作用之程度，因個人體質、使用方式及對藥物耐受性
      不同而異。另依據Disposition of Toxic Drugs and Che
      micals in Man 一書第5 版記載，…有3 名成人使用Keta
      mine靜脈注射或肌肉注射900 至1000毫克後致死案例」，
      且行政院衛生署管制藥品管理局函釋：K 他命致死劑量約
      為77mg/kg 。查被告向「狗狗」所購入之1 大包K 他命，
      驗前含袋重43.63 公克，且純度約99% ，有前開之鑑定書
      可憑，為數不少且純度甚高，其於警詢中供稱：每天K 他
      命之施用量為5 公克等語，顯已逾上述致死標準過多，縱
      然其體質異於常人，亦無法每日施用高純度之K 他命高達
      5 公克，是其前開所供，顯值可疑，究其所由，無非係為
      掩飾其一次購買、持有如此大量K 他命之託詞。
（五）況細究被告攜帶之60小包之K 他命，每小包含袋重約0.59
      公克至0.72公克，果真係其便利供己外出攜帶施用，其只
      須隨意採取約略重量分裝即可，何以在夾鏈袋無刻度之情
      狀下，仍精準秤量，足認其係藉由磅秤秤量，則由其磅秤
      秤量之行為，反觀販賣毒品係違法行為，非可公然為之，
      亦無公定之價格，每次買賣之價差，亦隨來源是否充裕、
      查緝是否嚴緊等風險為之評估，是販賣毒品者與買受毒品
      者對於毒品斤兩錙銖必較，恐有吃虧，販賣毒品者，往往
      秤量精確，再為防止毒品漏逸、潮濕，以便於攜帶藏放避
      免警方查緝，亦以夾鏈袋為之分裝，則觀之其以夾鏈袋且
      精確分裝之舉，倘若非意圖供販賣之用，豈須將所購得之
      毒品分裝為小包裝且全部攜帶外出，而不酌取每日所攜帶
      之份量即可，蓋如此不但增加毒品曝光之風險，更易遭警
      查獲。再者，毒品既係高單價之物，購買該毒品施用者，
      應無準備大量之小型夾鏈袋，於購得之後自行分裝為多數
      小包，使毒品沾染、殘留於分裝袋上，徒增分裝時所可能
      造成毒品重量上之耗損，足徵被告萌生營利轉售之意圖至
      明。
（六）復依被告在偵查中供稱：其施用K 他命之頻率為每星期1
      次，每次施用0.5 公克等語。惟查K 他命毒品，按其性質
      乃不耐潮濕，久置易使其效力滅失或驟降，此為施用K 他
      命者眾所周知之事，是以被告偵查中所供承施用毒品之次
      數及數量等情形，被告本次購買之K 他命份量可供其施用
      甚久，且將如此大量的毒品藏放自身，增加受潮變質及被
      警查獲之風險，此顯與一般施用毒品者購買毒品之常情不
      符。又縱認被告所辯，購買數量較多，購買成本較低屬實
      ，更足以證明被告有欲以低價購入而以高價賣出獲利之意
      圖甚明。是被告辯稱並無販賣意圖等語，不足採信。
三、論罪科刑的理由：
（一）查愷他命（Ketamine，俗稱K 他命）為毒品危害防制條例
      第2 條第2 項第3 款所列之第三級毒品，被告意圖販賣而
      持有第三級毒品K 他命之犯行，係犯同條例第5 條第3 項
      意圖販賣而持有第三級毒品罪。
（二）至於被告雖供稱扣案之K 他命60小包係向真實姓名年籍不
      詳、綽號「狗狗」之成年女子購買，然經警方查證結果，
      仍無從得知該「狗狗」之真實年籍或犯罪情事，有苗栗縣
      警察局苗栗分局之偵查報告1 件在卷可參（本院卷第59頁
      ），是本案並無毒品危害防制條例減輕其刑之適用。又衡
      酌刑法第59條之酌量減輕其刑，必須犯罪另有其特殊之原
      因與環境等等，在客觀上足以引起一般人之同情，認為即
      予宣告法定最低刑期，猶嫌過重者，始有其適用。換言之
      ，法院依該條為裁判上減輕其刑者，應審酌是否符合相當
      及比例原則條件，方稱相當。本案被告於犯後矢口否認，
      且本院審酌本案客觀上難以引起一般人之同情而可憫恕，
      亦非一時失慮致罹刑章之偶然犯罪甚明，本案法定刑為最
      輕本刑3 年以上之罪，乃維護社會秩序及增進公共利益所
      必要，非但無違憲法比例原則之規定（司法院大法官會議
      解釋第476 號類似見解可供參照），亦無情節尚堪憫恕之
      處，且無不符罪刑相當性及比例原則之虞，故本案並無適
      用刑法第59條規定之餘地，均併予敘明。
（三）量刑理由之說明：
      爰審酌被告教育程度為高中肄業，當足以判斷是非，猶為
      一己私利而意圖販售具成癮性、濫用性、侵害性之第三級
      毒品以營利，傷害他人身心健康，助長社會不良風氣，所
      為非是，所持有之愷他命數量非少，及其前無犯罪紀錄、
      素行非差、犯罪動機、目的、手段，且犯後未坦承犯行，
      未見悔意等一切情狀，認公訴檢察官具體求處4 年以上有
      期徒刑，稍嫌較重，故量處如主文所示之刑，以示懲儆。
（四）沒收部分：
    1.按毒品危害防制條例第18條第1 項前段之規定，應予沒收
      銷燬之毒品，以經查獲之第一、二級毒品為限。又毒品依
      其成癮性、濫用性及對社會危害性，共分為四級，上開條
      例並就製造、運輸、販賣、意圖販賣而持有、以非法方法
      使人施用、引誘他人施用及轉讓不同等級之毒品等行為，
      分別定其處罰。至施用或持有第三、四級毒品，因其可罰
      性較低，故未設處罰之規定，僅就施用及持有第一、二級
      毒品科以刑罰。然鑑於第三、四級毒品均係管制藥品，特
      於同條例第11條之1 明定無正當理由，不得擅自持有；第
      18條第1 項後段復規定查獲之第三、四級毒品，無正當理
      由而擅自持有者，沒入銷燬之。從而，依同條例第18條第
      1 項後段應沒入銷燬之毒品，專指查獲施用或持有之第三
      、四級毒品而言；倘係查獲製造、運輸、販賣、意圖販賣
      而持有、以非法方法使人施用、引誘他人施用或轉讓第三
      、四級毒品，既屬同條例相關法條明文規定處罰之犯罪行
      為，即非該條項應依行政程序沒入銷燬之範圍。又同條例
      第19條第1 項所定「供犯罪所用或因犯罪所得之物」，係
      指犯第4 條至第9 條、第12條、第13條或第14條第1 項、
      第2 項之罪所用或所得之物，不包括毒品本身在內，是尚
      不得援用此項規定為第三、四級毒品之沒收依據。再同條
      例對於查獲之製造、運輸、販賣、意圖販賣而持有、以非
      法方法使人施用、引誘他人施用及轉讓第三、四級毒品之
      沒收，並無特別規定，如其行為已構成犯罪，則該毒品即
      屬不受法律保護之違禁物，應回歸刑法之適用，依刑法第
      38條第1 項第1 款之規定沒收之，始為適法（最高法院96
      年度台上字第89、727 、728 及884 號判決意旨參照）。
      從而，本件員警所查扣第三級毒品K 他命（驗前總毛重43
      .63 公克〈包裝塑膠袋總重約14.40 公克〉，取0.05公克
      鑑定用罄，推估驗前總純質淨重約28.93 公克），均屬違
      禁物，不問屬於犯罪行為人與否，均應依刑法第38條第1
      項第1 款規定，宣告沒收之。至鑑定所取第三級毒品K 他
      命0.05公克，已鑑定用罄，自不宣告沒收。
    2.另按毒品危害防制條例第19條第1 項規定：「犯第四條至
      第九條、第十二條、第十三條或第十四條第一項、第二項
      之罪者，其供犯罪所用或因犯罪所得之財物，均沒收之」
      ，該條項有關沒收之規定，係刑法第38條第1 項第2 款、
      第3 項之特別規定，雖採義務沒收主義，但因無如同條例
      第18條第1 項前段「不問屬於犯人與否均沒收」之規定，
      故供犯該項所列之罪所用之物，仍以屬於犯人所有者為限
      ，始得宣告沒收。經查，扣案盛裝上開第三級毒品K 他命
      之外包裝夾鏈袋共計60個（總重14.40 公克）均具有防止
      毒品裸露、散逸，便於攜帶之功能，且既與毒品分別鑑秤
      其重量，與毒品即無難以析離而無法個別宣告沒收之情事
      ，從而，包裝K 他命之前述夾鏈袋共計60個，既係供本案
      犯罪所用之物，且係被告所有，已據其供述甚明，應依同
      條例第19條第1 項規定宣告沒收。
    3.另未使用之夾鏈袋420 個係被告意圖分裝所持有毒品之用
      ，且被告於本院審理中亦供稱係其託人所購買者（本院卷
      第77頁），上開未使用夾鍊袋則屬被告所有供犯罪預備之
      物，應依刑法第38條第1 項第2 款之規定宣告沒收。
    4.用以分裝毒品之電子磅秤1 個雖係供被告犯罪所用，然既
      非被告所有，則依前開說明，尚無從宣告沒收。至其餘扣
      案如附表編號二所示之物，並無積極證據證明與本案有何
      直接關聯，又非依法應沒收之物，爰不予宣告沒收，併此
      敘明。
四、應適用之法條：
（一）刑事訴訟法第299 條第1 項前段。
（二）毒品危害防制條例第5 條第3 項、第19條第1 項。
（三）刑法第11條、刑法第38條第1 項第1 款、第2 款。
本案經檢察官蕭慶賢到庭執行職務。
中    華    民    國    98    年    7     月    8     日
                  刑事第二庭  審判長法  官  楊清益
                                    法  官  林大為
                                    法  官  魏宏安
以上正本證明與原本無異。
如不服本判決應於收受判決後10日內向本院提出上訴書狀，並應
應敘述具體理由。其未敘述上訴理由者，應於上訴期間屆滿後20
日內向本院補提理由書 (均須按他造當事人之人數附繕本)「 切
勿逕送上級法院」。告訴人或被害人如對本判決不服者，應具備
理由請求檢察官上訴，其上訴期間之計算係以檢察官收受判決正
本之日期為準。
                                    書記官  張玉楓
中    華    民    國    98    年    7     月    8     日
附錄本判決論罪科刑依據之法條：
毒品危害防制條例第5條第3項
意圖販賣而持有第三級毒品者，處 3 年以上 10 年以下有期徒刑
，得併科新臺幣 3 百萬元以下罰金。
毒品危害防制條例第19條第1項
犯第 4 條至第 9 條、第 12 條、第 13 條或第 14 條第 1 項、
第2 項之罪者，其供犯罪所用或因犯罪所得之財物，均沒收之，
如全部或一部不能沒收時，追徵其價額或以其財產抵償之。
中華民國刑法第38條第1項第1款、第2款
下列之物沒收之：
一、違禁物。
二、供犯罪所用或犯罪預備之物。
附表一：（應沒收之扣案證物一覽表）
┌──┬─────────┬────────────┐
│編號│ 扣押物品名稱     │       數量             │
├──┼─────────┼────────────┤
│ 一 │ 第三級毒品K 他命 │推估驗前總純質淨重約28.9│
│    │                  │3公克，須扣除鑑定用罄之0│
│    │                  │.05公克。               │
├──┼─────────┼────────────┤
│ 二 │ 外包裝夾鏈袋     │      共60個            │
├──┼─────────┼────────────┤
│ 三 │ 未使用夾鏈袋     │      共420個           │
└──┴─────────┴────────────┘
附表二：（不沒收之扣案證物一覽表）
┌──┬───────┬────────────────┐
│編號│ 扣押物品名稱 │       數量                     │
├──┼───────┼────────────────┤
│ 一 │ 電子磅秤     │       1個                      │
├──┼───────┼────────────────┤
│ 二 │ 筆記本       │       1本                      │
├──┼───────┼────────────────┤
│ 三 │ 手機         │SONY牌（門號0000000000）1支     │
│    │              │MASHIMARO牌（門號0000000000）1支│
├──┼───────┼────────────────┤
│ 四 │ 現金         │       13000元                  │
└──┴───────┴────────────────┘


司法院資訊處製作；財團法人民間司法改革基金會備份。
